臺灣板橋地方法院刑事判決　　　　　　100年度簡上字第344號
上　訴　人
即　被　告　林書聿
上列上訴人即被告因詐欺案件，不服本院100 年度簡字第576 號
中華民國100 年3 月15日第一審判決（聲請簡易判決處刑案號：
99年度偵字第32064 號），提起上訴，本院管轄之第二審合議庭
判決如下：
    主  文
上訴駁回。
林書聿緩刑貳年，並應於判決確定後貳個月內向公庫支付新臺幣
參萬元。
    事  實
一、林書聿依其智識程度及社會經驗，預見將其申請之金融帳戶
    存摺、提款卡及密碼等物提供與不詳人士使用，可幫助不詳
    人士提領獲取詐欺犯罪所得，竟在該結果之發生不違背其本
    意之情形下，基於幫助詐欺取財之不確定故意，於民國九十
    九年十月二十五日（聲請簡易判決處刑書誤載同月二十九日
    ，應予更正），在臺北縣板橋市（現改制為新北市板橋區，
    以下沿用舊行政區○○○路二四九號十樓住處附近之便利商
    店（聲請簡易判決處刑書漏載，應予補充），將其於同日至
    板橋市○○路之郵局，就前開立之板橋郵局「站前七支局」
    帳號Ｚ0000000000000帳戶，另申請核發之郵
    局ＶＩＳＡ郵政金融卡（下簡稱金融卡），連同上開帳戶之
    存摺，寄送予真實姓名年籍不詳自稱「黃先生」之成年男子
    ，並於電話中將上開金融卡之密碼告知「黃先生」，藉以幫
    助「黃先生」所屬詐欺集團從事詐欺取財之犯行。嗣該詐欺
    集團成員意圖為自己不法之所有，利用林書聿所提供前開郵
    局帳戶，在拍賣網站上刊登拍賣手錶、樂器設備或小羊皮手
    提包等商品訊息，致買家張宗聖、廖秋琴、林序斌上網瀏覽
    上開網站訊息後，均信以為真並陷於錯誤，分別下標購買手
    錶、小羊皮手提包、樂器設備，並先後於同年十月三十日下
    午二時二分許、同年十一月一日下午二時二十八分許及同年
    十一月二日上午十一時三分許，各匯款新臺幣（下同）一萬
    二千元、二萬二千元、四千元至詐欺集團成員所指定之林書
    聿郵局帳戶；俟詐欺集團成員發現張宗聖、廖秋琴、林序斌
    將款項匯至前開郵局帳戶後，隨即派員提領上開郵局帳戶內
    款項，後因張宗聖、廖秋琴、林序斌發覺受騙，報警循線查
    悉上情。
二、案經臺北縣政府警察局（現改制為新北市政府警察局）板橋
    分局移送臺灣板橋地方法院檢察署檢察官偵查後聲請簡易判
    決處刑。
    理  由
一、查上訴人即被告林書聿於本院審理中對於下列各項證據方法
    之證據能力均無意見，本院審酌各證據方法作成時之情況，
    認為並無不適當之情事，依刑事訴訟法第一百五十九條之五
    規定，均得作為證據，合先敘明。
二、訊據被告林書聿固坦承有於上開時地，將上開郵局帳戶之存
    摺、金融卡及密碼等物，交付予真實姓名年籍不詳自稱「黃
    先生」之成年男子之事實，惟矢口否認有何幫助詐欺取財犯
    行，辯稱：伊當時是因為求職應徵工作，而交付上開郵局帳
    戶存摺、金融卡及密碼給自稱「黃先生」之人，伊並沒有從
    中獲得任何利益，反而被騙了信用，無法使用帳戶，並損失
    應徵工作的費用，所以伊也是被害人；且伊從十四歲開始就
    不看電視，並長期在國外，確實知道有詐騙集團詐騙金錢之
    事層出不窮，但沒有聽過詐騙帳戶，不能以一般人之智識經
    驗為基準，遽以推論伊必具有與一般人相同之智識及警覺程
    度，本件伊並沒有幫助他人詐騙被害人的犯意云云。經查：
(一)、被告於九十九年十月二十五日，在臺北縣板橋市○○路二四
    九號十樓住處附近之便利商店，將其於同日至板橋市○○路
    之郵局，就前開設之板橋郵局站前七支局帳號Ｚ00000
    00000000帳戶，申請核發之金融卡，連同上開帳戶
    之存摺，寄送予自稱「黃先生」人後，被告於電話中將上開
    金融卡之密碼告知「黃先生」等事實，業據被告於偵查及本
    院審理中供述在卷，並有中華郵政股份有限公司九十九年十
    二月二日儲字第Ｚ○○○○○○○○○號函附被告上開郵局
    帳戶之開戶相關資料及客戶歷史交易清單等件在卷可稽。又
    被告上開郵局帳戶確遭詐騙集團成員利用，該等詐騙集團成
    員在拍賣網站上刊登拍賣手錶、樂器設備或小羊皮手提包等
    商品訊息，致被害人張宗聖、廖秋琴、林序斌上網瀏覽上開
    網站訊息，均信以為真並陷於錯誤，分別下標購買手錶、小
    羊皮手提包、樂器設備，並先後於同年十月三十日下午二時
    二分許、十一月一日下午二時二十八分許及十一月二日上午
    十一時三分許，各匯款一萬二千元、二萬二千元、四千元至
    詐欺集團成員所指定之被告上開郵局帳戶，且詐欺集團成員
    發現被害人張宗聖、廖秋琴、林序斌將款項匯至前開郵局帳
    戶後，隨即派員提領上開郵局帳戶內款項等節，亦據證人即
    被害人張宗聖、廖秋琴、林序斌分別於警詢時證述綦詳，並
    有張宗聖提出之玉山銀行自動櫃員機交易明細表、雅虎奇摩
    拍賣網站網頁列印資料、商品照片影本、廖秋琴提出之郵政
    自動櫃員機交易明細表、存摺交易明細表影本、雅虎奇摩拍
    賣網站網頁列印資料、商品照片影本、林序斌提出之大眾銀
    行自動櫃員機交易明細表及被告上開郵局帳戶客戶歷史交易
    清單等件附卷可憑，堪信屬實。
(二)、被告固否認有幫助詐欺取財之犯行，並以前詞置辯。惟查，
    詐欺集團使用人頭帳戶提供之存摺、金融卡、密碼作為詐欺
    等財產犯罪之工具，自民國九十年初起早已為平面及電子媒
    體廣為報導，而被告係大學畢業學歷（見警詢調查筆錄教育
    程度欄之記載），並自承於九十四年間即就讀華夏工專三年
    級期間出國讀書，至九十九年八月十七日學成歸國等語，堪
    認被告係智識正常並受有相當教育知識程度之成年人，對於
    詐欺集團成員經常使用人頭帳戶作為詐騙工具一事，自難諉
    為不知。又依被告於本院審理中供稱：對方說是因為工作需
    求，所以要提供帳戶資料，且對方說要把伊的工作所得透過
    上開帳戶匯給伊云云，但一般公司應徵工作人員通常不會要
    求應徵者提供郵局帳戶存摺原本、金融卡及密碼，且如認被
    告係因領取工作薪資而提供郵局帳戶之存摺、金融卡、密碼
    ，但依照一般公司薪資轉帳作業，員工工作所得薪資款項，
    應由員工提供金融機構帳戶號碼，由僱用公司逕行轉帳匯入
    員工之金融機構帳戶，再由員工使用存摺、印鑑章或金融卡
    自行提領即可，被告何須交付存摺原本、金融卡及密碼供該
    公司人員使用？且被告將存摺、金融卡、密碼均交付他人，
    則其自己如何以存摺、金融卡提領帳戶內之薪資款項，足認
    被告辯稱：伊因應徵工作，對方說是因為工作需求，而要求
    伊提供存摺、金融卡及密碼云云，與常情相悖，其所辯是否
    屬實，已非無疑。再者，「黃先生」所屬公司若確係正常應
    徵工作人員，其理應陳明公司之正確名稱、地址，出面聯絡
    之人亦應表明真實之姓名、身分，如何會在未表明任何資料
    下，即要求應徵工作者提供帳戶之存摺、金融卡及密碼？被
    告對此種種顯然違背常情之情事，豈能毫無懷疑而遽信之理
    。復依被告於審理中供述：伊有重新申請新的郵局帳戶金融
    卡，伊是因為要提供給對方，才會於九十九年十月二十五日
    去申請金融卡等語，核與被告上開郵局帳戶之開戶相關資料
    及客戶歷史交易清單所載九十九年十月二十五日核發金融卡
    等情節相符，則被告若確係應徵工作，衡情被告應係提供其
    平日正常使用之金融機構帳號資料即可，被告竟將長期未使
    用之郵局帳戶申請金融卡及密碼，連同存摺一併提供予「黃
    先生」，益徵被告所辯其係因應徵工作，而提供郵局帳戶之
    存摺、金融卡及密碼予「黃先生」云云，亦與一般求職者應
    徵工作時須提供物件之情形，顯不相合，被告對上開違背常
    情之處，應可輕易查覺。至被告雖提出網路即時通資料，固
    可認被告於九十九年十月二十七日起至同年十一月二日，有
    與自稱「博彩公司徵人」之人以網路即時通方式相互聯絡，
    然此僅能證明被告曾於前揭時間與自稱「博彩公司徵人」之
    人聯絡，而觀之上開網路即時通對話內容，並未提及被告為
    何交付郵局帳戶之存摺、金融卡、密碼之原因，難認與本案
    被告交付上開郵局帳戶存摺、金融卡及密碼之間有何具體關
    連，是尚難憑前揭即時通資料，逕為被告有利之認定。綜上
    各節，被告辯稱其係因應徵工作，因而受騙提供郵局帳戶之
    存摺、提款卡及密碼云云，其真實性顯非無疑，尚難遽信。
(三)、又於金融機構開設存款帳戶，請領存摺、金融卡及密碼一事
    ，原係針對個人身分之社會信用而予以資金流通，具有強烈
    之屬人性，而金融帳戶為個人理財之工具，於金融機構申請
    開設存款帳戶亦無任何特殊之資格限制，一般民眾皆可以存
    入最低開戶金額之方式，任意於金融機構申請開設存款帳戶
    ，且一人並可於不同之金融機構申請多數之存款帳戶使用，
    此屬眾所周知之事實。是依一般人之社會生活經驗，若見他
    人不以自己名義申請帳戶，反而向人收取金融帳戶之提款卡
    、密碼供己使用，衡情對於該帳戶是否供不法之使用，當有
    合理之懷疑。本件被告既係心智成熟的成年人，且被告於上
    訴狀自陳伊確實知道有詐騙集團詐騙金錢之事層出不窮，並
    於審理中自承於九十四年間即就讀華夏工專三年級期間出國
    深造，迨九十九年八月十七日學成歸國等語，復參以被告自
    九十四年九月二十四日出國至九十九年八月十七日回國，被
    告於上開期間內曾有數次返國在臺居住一個多月或將近一個
    月等情，有卷附入出境資訊連結作業可稽，則被告對於國內
    外詐欺集團成員經常使用人頭帳戶作為詐騙工具一事，洵難
    諉為不知，再參合被告於偵查中供稱伊當時面試工作內容是
    幫對方收款，對方說他是開六合彩的等語，並於審理中供承
    伊有猶豫一下，才在電話中將金融卡密碼告知「黃先生」等
    語，顯見被告明知自稱「黃先生」之人所屬公司係從事六合
    彩賭博之不法行為，並內心懷疑「黃先生」為何要求伊提供
    金融卡資料後，猶仍提供其郵局帳戶之存摺、金融卡及密碼
    與該名自稱「黃先生」之人，故綜上各節所述及被告個人之
    教育程度、智識及經驗，堪認被告交付郵局帳戶之存摺等物
    與「黃先生」時，預見自稱「黃先生」之成年男子，不使用
    自己之帳戶，竟向其收取帳戶存摺、金融卡及密碼使用，則
    被告對於提供帳戶存摺、金融卡及密碼等物供他人使用，有
    幫助該他人從事詐欺取財犯行之可能性，應有所預見，然被
    告猶將上開郵局帳戶之存摺、金融卡及密碼任意交予真實姓
    名年籍不詳之「黃先生」，堪認被告於主觀上對於其提供帳
    戶之行為，縱令因而幫助他人為詐欺取財之行為，亦不違反
    其本意，其有幫助詐欺取財之不確定故意，堪以認定。被告
    辯稱：伊交付存摺、金融卡、密碼給「黃先生」，並沒有要
    幫助他人犯罪云云，並非足採。
(四)、綜上所述，被告前開所辯情詞，洵難據為免責之事由。本案
    事證明確，被告犯行堪以認定，應依法論科。
三、核被告所為，係犯刑法第三十條第一項、第三百三十九條第
    一項之幫助詐欺取財罪。被告以一提供郵局帳戶存摺、金融
    卡及密碼之幫助行為，幫助上述詐欺集團成員實施三詐欺取
    財之犯罪行為，致使被害人張宗聖、廖秋琴、林序斌之財產
    法益受侵害，同時觸犯三相同之幫助詐欺取財罪名，為想像
    競合犯，應依刑法第五十五條規定，從一重處斷。又被告以
    幫助之意思，參與構成要件以外之行為，為幫助犯，應依同
    法第三十條第二項之規定，按正犯之刑減輕之。原審以被告
    所犯幫助詐欺取財罪，事證明確，並適用刑事訴訟法第四百
    四十九條第一項前段、第三項、第四百五十四條第二項，刑
    法第三十條第一項前段、第二項、第三百三十九條第一項、
    第五十五條、第四十一條第一項前段，刑法施行法第一條之
    一第一項、第二項前段規定，並審酌被告將金融帳戶交予他
    人供犯罪使用，紊亂社會正常交易秩序，並使不法之徒藉此
    輕易於詐騙後取得財物，致檢警難以追緝，助長詐騙犯罪風
    氣，並提高社會大眾遭受詐騙損失之風險，兼衡詐騙本案三
    名被害人之金額合計達三萬八千元及被告犯後態度等一切情
    狀，量處拘役二十日，並諭知易科罰金之折算標準，認事用
    法均無違誤，量刑尚稱妥適，被告上訴猶執前詞否認犯罪，
    並無理由，應予駁回。
四、末查，被告前未曾因故意犯罪受有期徒刑以上刑之宣告，有
    臺灣高等法院被告前案紀錄表在卷可按，被告因一時失慮，
    致觸犯本件犯行，且審酌被告於偵查、審理中供承交付郵局
    帳戶存摺等物與他人，並賠償被害人林序斌新臺幣四千元（
    見卷附本院調解筆錄），而被害人張宗聖具狀表示因事無法
    到庭與被告洽談和解，請將賠償代為捐給公益團體，被害人
    廖秋琴則未到庭與被告洽談賠償事宜，致被告未與被害人張
    宗聖、廖秋琴達成和解，顯見被告犯後確有與被害人和解之
    意願及表現，復參酌被告自承於九十四年間出國讀書及九十
    九年八月十七日學成歸國等情，應認被告係受有相當教育知
    識之人，則被告經此偵、審程序後，應知所警惕而無再犯之
    虞，本院因認所宣告之刑以暫不執行為適當，爰依刑法第七
    十四條第一項第一款規定，宣告緩刑二年，用啟自新；另斟
    酌被告本案犯罪所生危害等情節，認應命其向公庫支付一定
    之金額為宜，爰依刑法第七十四條第二項第四款規定，命被
    告於本案判決確定後二個月內，應向公庫支付新臺幣三萬元
    。
據上論斷，應依刑事訴訟法第四百五十五條之一第一項、第三項
、第三百六十八條，刑法第七十四條第一項第一款、第二項第四
款，判決如主文。
本案經檢察官洪國朝到庭執行職務。
中    華    民    國   100    年    6     月    30    日
                  刑事第十庭    審判長法  官 楊 志 雄
                                      法  官 劉 景 宜
                                      法  官 陳 海 寧
以上正本證明與原本無異
本件不得上訴
                                      書記官 陳 春 銘
中    華    民    國   100    年    6     月    30    日
附錄本案論罪科刑法條全文：
刑法第339條
意圖為自己或第三人不法之所有，以詐術使人將本人或第三人之
物交付者，處 5 年以下有期徒刑、拘役或科或併科 1 千元以下
罰金。
以前項方法得財產上不法之利益或使第三人得之者，亦同。
前二項之未遂犯罰之。